【裁判字號】    97,易,1164
【裁判日期】    970416
【裁判案由】    詐欺
【裁判全文】
臺灣臺中地方法院宣示判決筆錄          97年度易字第1164號
公  訴  人  臺灣臺中地方法院檢察署檢察官
被      告  乙○○
上列被告因詐欺案件，經檢察官提起公訴（九十七年度偵緝字第
三八五、三八六號），並聲請認罪協商，本院合議庭裁定由受命
法官獨任進行認罪協商程序後，於中華民國九十七年四月十六日
下午四時，在本院刑事第四法庭宣示判決，出席職員如下：
    法  官  林學晴
    書記官  賴淵瀛
法官起立朗讀判決主文、犯罪事實要旨、處罰條文、附記事項，
及告以上訴限制、期間並提出上訴狀之法院，且諭知記載其內容
：
一、主    文：
    乙○○幫助意圖為自己不法之所有，以詐術使人將本人之物
    交付，處有期徒刑月，如易科罰金，以銀元佰元即新臺
    幣玖佰元折算壹日。
二、犯罪事實要旨：
    乙○○依一般社會之通見，可預見一般人支付代價取得他人
    金融機構帳戶使用常與財產犯罪密切相關，且取得他人存摺
    及帳戶資料之目的在於取得贓款及掩飾犯行不易遭人追查，
    苟出售金融帳戶予他人使用，將被犯罪集團用於向被害人詐
    欺取財之匯款之帳戶，又其對於提供帳戶雖無引發他人萌生
    犯罪之確信，但仍不顧他人所可能遭害之危險，因需錢孔急
    ，遂基於幫助犯罪集團遂行詐欺取財之財產上犯罪，縱有人
    持以犯罪亦不違反其本意之不確定故意，於民國九十四年十
    一月九日某時許，在不詳地點，以不詳之代價，將其向三信
    商業銀行大智分行所開設之帳戶號碼：0000000000號帳戶（
    下稱上開三信商銀大智分行帳戶）之存摺、提款卡（含密碼
    資料）及印鑑，出借予真實姓名年籍不詳、綽號「阿政」之
    人。嗣該真實姓名年籍不詳、綽號「阿政」之人於取得乙○○上開三信商銀大智分行帳戶之存摺、提款卡（含密碼資料
    ）及印鑑後，即與其所屬之詐欺集團成員，共同基於意圖為
    自己不法所有之犯意聯絡，由該真實姓名年籍不詳、綽號「
    阿政」之人或其所屬之詐欺集團成員，於九十四年十二月八
    日上午十時許，撥打電話予丙○○，施用詐術佯稱係丙○○
    之朋友「志明」，欲向丙○○借款新臺幣（下同）三萬元週
    轉，致使丙○○陷於錯誤，而依指示於同日十三時十八分四
    十秒許，在其住處以網路銀行匯款之方式，匯款三萬元至乙○○上開三信商銀大智分行帳戶內。另該真實姓名年籍不詳
    、綽號「阿政」之人或其所屬之詐欺集團成員，又於九十四
    日十二月八日上午十一時五十分許，撥打電話予甲○○，施
    用詐術佯稱係甲○○之朋友張玉燕，因遭人毆打，極需金錢
    救急，致使甲○○陷於錯誤，而依指示於同日十四時二十二
    分四十七秒許，至臺灣銀行水湳分行以臨櫃匯款之方式，匯
    款五萬元至乙○○上開三信商銀大智分行帳戶內。嗣因丙○○、甲○○發覺受騙而報警處理，經警循線查獲後始悉上情
    。
三、處罰條文：
    刑法第三十條
    幫助他人實行犯罪行為者，為幫助犯。雖他人不知幫助之情
    者，亦同。
    幫助犯之處罰，得按正犯之刑減輕之。
    刑法第三百三十九條第一項
    意圖為自己或第三人不法之所有，以詐術使人將本人或第三
    人之物交付者，處五年以下有期徒刑、拘役或科或併科一千
    元以下罰金。
四、附記事項：
  (一)本件涉及新舊法比較部分：
  1.被告乙○○行為後，九十四年二月二日修正公布之刑法，業
    於九十五年七月一日施行。又刑法施行法增訂第一條之一，
    亦於九十五年六月十四日經總統公布，並自同年七月一日起
    施行。按行為後法律有變更者，適用行為時之法律，但行為
    後之法律有利於行為人者，適用最有利於行為人之法律，現
    行刑法第二條第一項定有明文。此條規定係規範行為後法律
    變更所生新舊法律比較適用之準據法，是刑法第二條本身雖
    經修正，但刑法第二條既屬適用法律之準據法，本身尚無比
    較新舊法之問題，於新法施行後，應一律適用裁判時之現行
    刑法第二條之規定，為「從舊從輕」之比較，合先敘明。
  2.刑法第三百三十九條第一項詐欺取財罪，法定刑得科或併科
    銀元一千元以下罰金，依修正後刑法施行法增訂第一條之一
    ：「中華民國九十四年一月七日刑法修正施行後，刑法分則
    編所定罰金之貨幣單位為新臺幣。九十四年一月七日刑法修
    正時，刑法分則編未修正之條文定有罰金者，自九十四年一
    月七日刑法修正施行後，就其所定數額提高為三十倍。但七
    十二年六月二十六日至九十四年一月七日新增或修正之條文
    ，就其所定數額提高為三倍」及刑法第三十三條第五款修正
    為：「主刑之種類如下：五、罰金：新臺幣一千元以上，以
    百元計算之」等規定觀之，依修正後之法律，刑法第三百三
    十九條第一項詐欺取財罪所得科處之罰金刑最高為新臺幣三
    萬元、最低為新臺幣一千元，然依被告行為時之刑罰法律，
    即罰金罰鍰提高標準條例第一條前段規定之提高倍數十倍及
    修正前刑法第三十三條第五款規定之罰金最低額一元計算，
    則刑法第三百三十九條第一項之詐欺取財罪所得科處之罰金
    最高為銀元一萬元，最低額為銀元十元，若換算為新臺幣，
    最高額雖與新法同為新臺幣三萬元，然最低額僅為新臺幣三
    十元。因此，比較上述修正前、後之刑罰法律，自以被告行
    為時關於科處罰金刑之法律較有利於被告。
  3.又刑法第四十一條第一項前段規定，於九十四年一月七日修
    正、九十五年七月一日施行前之規定為：「犯最重本刑為五
    年以下有期徒刑以下之刑之罪，而受六個月以下有期徒刑或
    拘役之宣告，因身體、教育、職業、家庭之關係或其他正當
    事由，執行顯有困難者，得以一元以上三元以下折算一日，
    易科罰金。」；又被告行為時之易科罰金折算標準，修正前
    罰金罰鍰提高標準條例第二條（現已刪除）規定，就其原定
    數額提高為一百倍折算一日，則本件被告行為時之易科罰金
    折算標準，應以銀元一百元、二百元、三百元折算一日，經
    折算為新臺幣後，應以新臺幣三百元、六百元、九百元折算
    為一日。修正施行後之規定則為：「犯最重本刑為五年以下
    有期徒刑以下之刑之罪，而受六個月以下有期徒刑或拘役之
    宣告者，得以新臺幣一千元、二千元或三千元折算一日，易
    科罰金。」比較修正前後之易科罰金折算標準，以被告行為
    時關於易科罰金之規定，較有利於被告。
  4.另刑法第三十條幫助犯之規定，於九十四年一月七日修正、
    九十五年七月一日施行前之規定為：「幫助他人犯罪者，為
    從犯。雖他人不知幫助之情者，亦同。從犯之處罰，得按正
    犯之刑減輕之。」，修正施行後之規定則為：「幫助他人實
    行犯罪行為者，為幫助犯。雖他人不知幫助之情者，亦同。
    幫助犯之處罰，得按正犯之刑減輕之。」，揆諸本條之修正
    理由係為確認幫助犯採共犯從屬性說之「限制從屬形式」，
    並避免「從犯」之不同解讀，而將「從犯」修正為「幫助犯
    」，並明示幫助犯之成立，亦以被幫助者著手犯罪之實行，
    且具備違法性為必要，而將條文文字修正為「幫助他人實行
    犯罪行為者，為幫助犯」。顯見修正前、後刑法第三十條關
    於幫助犯之規定，僅作文字修正，並無有利、不利之情形，
    自無新舊法比較適用之問題（最高法院九十五年度臺上字第
    六０一六號判決、最高法院九十五年第二十一次刑事庭會議
    決議參照）。
  (二)查本件被告將其上開三信商銀大智分行帳戶之之存摺、提款
    卡（含密碼資料）及印鑑，出借予真實姓名年籍不詳、綽號
    「阿政」之人，供作該員所屬詐欺集團共同詐欺取財之用，
    乃係基於幫助該不詳詐欺集團詐欺取財之不確定故意，而被
    告提供上開三信商銀大智分行帳戶之行為，要屬詐欺取財構
    成要件以外之行為，則被告應屬以幫助之意思，參與詐欺取
    財構成要件以外之行為，核其所為，係犯修正後刑法第三十
    條第一項、第三百三十九條第一項之幫助詐欺取財罪，並依
    修正後刑法第三十條第二項幫助犯之規定，按正犯之刑減輕
    之（最高法院九十五年度臺上字第六０一六號判決、最高法
    院九十五年第二十一次刑事庭會議紀錄參照）。
  (三)另按中華民國九十六年罪犯減刑條例於九十六年七月十六日
    施行，該條例第十六條定有明文；而中華民國九十六年罪犯
    減刑條例第五條規定：「本條例施行前，經通緝而未於中華
    民國九十六年十二月三十一日以前自動歸案接受偵查、審判
    或執行者，不得依本條例減刑」，係指於該條例施行前經通
    緝，而未於該條例施行後之九十六年十二月三十一日以前自
    動歸案者，不得依該條例減刑。查本案被告之犯罪時間，雖
    於九十六年四月二十四日以前，但因被告於偵查時經合法傳
    訊未到，而於九十五年六月二十九日、同年十月二十日經臺
    灣臺中地方法院檢察署發布通緝後，於九十七年一月二十九
    日由警方緝獲到案，有相關之通緝書及通緝案件報告書在卷
    可憑，依上開條文之規定，自不得依該條例之減刑，併此敘
    明。
五、協商判決除有刑事訴訟法第四百五十五條之四第一項第一款
    於本訊問程序終結前，被告撤銷協商合意或檢察官撤回協商
    聲請者；第二款被告協商之意思非出於自由意志者；第四款
    被告所犯之罪非第四百五十五條之二第一項所定得以聲請協
    商判決者；第六款被告有其他較重之裁判上一罪之犯罪事實
    者；第七款法院認應諭知免刑或免訴、不受理者情形之一，
    及違反同條第二項「法院應於協商合意範圍內為判決；法院
    為協商判決所科之刑，以宣告緩刑或二年以下有期徒刑、拘
    役或罰金為限」之規定者外，不得上訴。
六、如有上開可得上訴情形，得自收受宣示判決筆錄送達之日起
    十日內，向本院提出上訴書狀，上訴於第二審法院。
中    華    民    國    97    年     4    月    16    日
                  臺灣臺中地方法院刑事第四庭
                                  書記官  賴淵瀛
                                  法  官  林學晴
以上正本證明與原本無異。
上訴書如未敘述理由，應於上訴期間屆滿後20日內補提理由書於
本院。
                                  書記官  賴淵瀛
中    華    民    國    97    年     4    月    16    日


司法院資訊處製作；財團法人民間司法改革基金會備份。
